臺灣高等法院民事判決
109年度上字第147號
上  訴  人  李聖揚  
訴訟代理人  林亦書律師
上  訴  人  杜康    
訴訟代理人  朱日銓律師
            朱祐慧律師
上  訴  人  謝佳芝  
訴訟代理人  蘇家宏律師
            周依潔律師
上列當事人間請求損害賠償事件，兩造對於中華民國108年12月1
3日臺灣臺北地方法院107年度重訴字第62號第一審判決，各自提
起上訴，本院於109年5月26日言詞辯論終結，判決如下：
    主      文
兩造上訴均駁回。
第二審訴訟費用由兩造各自負擔。
    事實及理由
一、上訴人即被上訴人甲○○（下以姓名稱之）主張：被上訴人即
    上訴人丙○○（下以姓名稱之）為伊配偶，被上訴人即上訴人
    乙○（下以姓名稱之，與丙○○合稱丙○○等2人）為有配偶之人
    。丙○○等2人於民國101年間認識，明知對方為有配偶之人，
    竟自102年4月19日起至107年2月間，多次發生性行為，並前
    往美國、日本、香港、澳門等地出遊幽會，伊接獲乙○前妻
    示警信函，始查悉此事，並於106年5月7日質問丙○○後，丙○
    ○自同年月11日起離家迄今。丙○○等2人共同侵害伊之配偶法
    益且情節重大，爰依民法第184條第1項、第185條第1項、第
    195條第1項、第3項之規定，求為命丙○○等2人應連帶給付甲
    ○○慰撫金新臺幣（下同）1,000萬元本息之判決。並願供擔
    保請准宣告假執行。
二、丙○○等2人則以：
　㈠乙○方面：甲○○所提出LINE對話紀錄、電子郵件、錄音光碟及
    譯文、出入境與LINE簡訊及對話對照表、幽會日數表可能經
    編輯變造，所提旅館折價券、診斷證明書、入出境明細表及
    原審函詢資料，縱形式真正，亦不足證明丙○○等2人有不當
    交往之情。又甲○○對丙○○等2人提起妨害家庭告訴（下稱系
    爭刑事案件），業經臺灣臺北地方檢察署（下稱臺北地檢署
    ）檢察官不起訴處分，並認定丙○○之內褲經送鑑定雖有乙○
    之精液反應，但有受污染加工之可能等語，資為抗辯。
  ㈡丙○○以：伊與乙○僅為普通朋友，並無不當關係，且系爭刑事
    案件中檢察官現場勘驗丙○○電子郵件信箱及丙○○等2人手機
    ，均無甲○○所稱對話紀錄，甲○○主張並非事實。甲○○所提LI
    NE對話紀錄之文字檔任何人均可編輯，所提電子郵件信箱頁
    面與正常頁面亦不同，不足採信。而乙○因工作關係出入境
    頻繁，任何人都可能與乙○同日在機場，難認兩人有同行出
    國之情。另甲○○所提其與丙○○間對話錄音光碟僅有13分鐘，
    然該對話至少有20分鐘，顯見該光碟已遭編輯等語，資為抗
    辯。
三、原審為甲○○一部勝訴，一部敗訴之判決，即判命丙○○等2人
    應連帶給付甲○○50萬元本息，並為得、免假執行之宣告；駁
    回甲○○其餘之訴及該部分假執行之聲請。兩造就各自敗訴部
    分，甲○○提起一部上訴，丙○○等2人提起上訴。甲○○之上訴
    及答辯聲明：㈠原判決關於駁回甲○○後開第㈡項之訴部分廢棄
    。㈡上開廢棄部分，丙○○等2人應再連帶給付甲○○100萬元，
    及自106年12月26日起至清償日止，按年息5％計算之利息。㈢
    丙○○等2人之上訴駁回。丙○○等2人之上訴及答辯聲明：㈠原
    判決不利丙○○等2人部分廢棄。㈡上開廢棄部分，甲○○在第一
    審之訴及假執行之聲請均駁回。㈢甲○○之上訴駁回（甲○○對
    於原判決駁回其請求丙○○等2人連帶給付850萬元本息部分，
    未據聲明不服，已告確定，下不贅述）。
四、按因故意或過失，不法侵害他人權利者，負損害賠償之責任
    ；故意以背於善良風俗之方法，加損害於他人者亦同，民法
    第184條第1項定有明文。又不法侵害他人之身體、健康、名
    譽、自由、信用、隱私、貞操，或不法侵害其他人格法益而
    情節重大者，被害人雖非財產上之損害，亦得請求賠償相當
    之金額。民法第195條第1項前段規定甚明。次按婚姻係以夫
    妻之共同生活為其目的，配偶應互相協力保持其共同生活之
    圓滿安全及幸福，而夫妻互守誠實，係為確保其共同生活之
    圓滿安全及幸福之必要條件，故應解為配偶因婚姻契約而互
    負誠實之義務，配偶之一方行為不誠實，破壞共同生活之圓
    滿安全及幸福者，即為違反因婚姻契約之義務而侵害他方之
    權利（最高法院55年台上字第2053號判例意旨參照）。故有
    配偶之人與他人之交往，其互動方式依一般社會通念，如已
    逾越普通朋友間一般社交行為，並足動搖婚姻關係所重應協
    力保持共同生活圓滿安全幸福之忠實目的時，難認無以違背
    善良風俗之方法，加損害於他人之故意，尚不以發生通姦、
    相姦行為者為限。經查：
  ㈠甲○○主張其與丙○○於89年1月9日結婚，丙○○於婚姻關係存續
    期間，與乙○有不當交往之婚外情，侵害其婚姻及家庭圓滿
    等情，業據其提出戶籍謄本、丙○○等2人自102年5月9日至10
    5年1月3日期間之LINE對話紀錄、電子郵件、106年5月7日甲
    ○○與丙○○對話錄音光碟及譯文為證（見原審調字卷第58頁、
    第23至43頁、48至50頁、原審卷一第25至42頁、80至82頁、
    卷二第47至53頁、65至246頁、335至345頁）。丙○○等2人雖
    否認甲○○提出LINE對話記錄、電子郵件之真實性，惟丙○○曾
    於106年9月6日對甲○○提起妨害電腦使用等告訴，指稱甲○○
    於106年4月27日、28日某時無故輸入其電子郵件密碼後，窺
    視並下載丙○○非公開之電磁紀錄等情，有臺北地檢署檢察官
    107年度偵字第16566號不起處分書可稽（見原審卷一第284
    至285頁），丙○○等2人於原審否認全部LINE對話真實性，嗣
    於本院審理中僅爭執部分為甲○○添加之內容，其餘部分不爭
    執（見本院卷第83至263頁、305頁、313頁、321至325頁、4
    29至430頁、487至550頁），倘甲○○未曾自丙○○上開電子郵
    件信箱下載丙○○等2人LINE對話內容檔案，何以得知丙○○等2
    人不否認之對話內容?足認甲○○所提丙○○等2人LINE對話紀錄
    及內容，確實自丙○○之電子郵件信箱下載。
  ㈡依丙○○等2人LINE簡訊電子檔，兩造不爭執其中T、K代表乙○
    ，JJ代表丙○○，102年11月12日對話內容為「…K（按即乙○）
    ：上車了／（以／代表空行）JJ（按即丙○○）：從敦南這裡上
    車了／K：到機場了／JJ：（傳親吻愛心表情符號）／K：進門
    右邊1號櫃台／JJ：好。…」（見原審卷一第132頁），依丙○○
    等2人出入境紀錄（見原審卷一第48至57頁），丙○○等2人確
    曾於102年11月12日共同搭乘台北松山前往日本東京之JL096
    班機出境，並於同年11月14日搭乘日本東京前往台北松山之
    JL099班機入境（見原審卷一第53、57頁），顯見上開102年
    11月12日LINE對話紀錄為丙○○等2人在機場會面前，彼此聯
    絡告知所在位置所傳送之內容；又依102年11月15日簡訊內
    容「…K：所以我12/7，12/8不回台喔／JJ：好的／JJ：因為玫
    瑰會去／K：弄好了／K：機票／JJ：（傳親吻愛心表情符號）／
    JJ：好想（傳親吻愛心表情符號）／K：是啊…K：去程定BR85
    5／K：回程訂BR856／JJ：好的…」（見原審卷一第134頁），
    而丙○○確曾於102年12月6日搭乘桃園前往香港之BR855班機
    出境，乙○當日則無出入境紀錄，與上開簡訊內容相符，堪
    認丙○○等2人曾就丙○○102年12月6日前往香港與乙○會面之行
    程及班機進行討論；再依102年12月9日對話內容：「T：很
    忙，還是很想／T：好開心妳來陪我／JJ：到了／JJ：下班了嗎
    ／T：嗯…JJ：在等行李／JJ：等等說… JJ：上車了…JJ：沒有
    你的台北，好孤單…」（見原審卷三第249頁），而丙○○確於
    102年12月9日搭乘香港回桃園之BR870班機入境（見原審卷
    一第57頁），乙○當日仍無出入境紀錄，可知丙○○獨自香港
    返台後，旋與乙○聯絡之情。另丙○○等2人於103年4月6日以L
    INE對話討論同年5月5日至7日間擬赴澳門之行程，於104年1
    0月10日、11日、14日討論於同年10月15日至24日至美國舊
    金山之機票升等、飯店、換鈔等事宜，並由於乙○將與其父
    母於104年10月18日至舊金山與丙○○會合，而與丙○○確認在
    美國會面等行程安排，丙○○與乙○於104年10月24日自舊金山
    返台入境後，隨即以LINE：「JJ：喜歡某人把東西全部丟給
    玫瑰／JJ：非常親密／K：是的，我也覺得 …JJ：那玫瑰覺得
    很特別／K：只有玫瑰／JJ：玫瑰覺得很甜密／K：我也是／K：
    好愛／JJ：玫瑰也有相同的感覺…」等親密對話（見原審卷一
    第138至142頁），上開對話內容，均與丙○○等2人出入境紀
    錄相符，足堪信為真實。丙○○等2人雖辯稱上開對話可能遭
    甲○○編輯變造云云，惟觀上開對話內容涉及丙○○等2人搭乘
    之航班及日期、各自行程、甚包含個人即時位置狀態，若非
    當事人主動以LINE對話傳遞告知對方，甲○○豈能得知丙○○等
    2人何時位於何處、欲前往何處或搭乘何班機等細節？再者
    ，丙○○等2人間往來LINE對話紀錄數量龐雜，時間延續數年
    ，甲○○實無可能先行取得丙○○等2人完整出入境資訊、航班
    編號，並得悉丙○○等2人各自行程細節後，再事後憑空編造
    丙○○等2人LINE對話內容。是丙○○等2人未指出上開對話內容
    與實際行程有何不符之處，或提出真實LINE對話原始檔案予
    以駁斥，堪認甲○○提出上開LINE對話內容為真實。
　㈢且丙○○等2人除透過創造旅行社訂購機票，於102年11月12日
    同時搭乘JL139號班機出境，於同年月14日同時搭乘JL099號
    班機入境外；再於106年2月25日同時自松山機場搭乘JL096
    號班機前往日本東京，使用同張信用卡（卡號末4碼：1003
    ）付款，於同年月28日同時搭乘JL809號班機入境，及於107
    年2月14日自桃園機場一同搭乘JL802號班機至日本東京，使
    用各自信用卡刷卡付款，於同年月18日同時搭乘JL809號班
    機回國等情，有入出境資訊連結作業資料查詢、日本航空股
    份有限公司臺灣分公司函可查（見原審卷一第49至57、214
    至230頁），倘丙○○等2人並非同時出遊，何以透過同一家旅
    行社訂票或同一張信用卡付款，於同一時間搭同班機出入境
    ，且上開3次出入境，除107年2月14日有乙○之父母亦搭乘同
    一班機外（見原審卷二第289-1至289-4、291頁），其餘2次
    均無乙○之父或母同行。丙○○等2人抗辯僅一同出國而未同行
    云云，未能舉證以實其說，即非可採。此外，丙○○等2人自1
    06年5月5日起至107年2月23日止，同日出境至香港或同日自
    香港入境者，高達17次（見原審卷二第49至57頁，第131頁
    ），丙○○等2人一同出國或相約國外見面之次數，顯已逾越
    一般朋友之社交範圍。再觀甲○○提出丙○○等2人於102年5月9
    日、同年月24日、同年月25日、同年6月5日、同年月6日、
    同年月7日、同年7月24日、同年月26日、同年8月6日、同年
    月23日、同年月28日、同年9月20日之LINE對話紀錄，其中
    多有親熱私密之對話內容，如102年7月24日7時51分起內容
    ：「K：早安／JJ：好開心／JJ：今天約?／JJ：吃飯／K：她餓
    了吧？／JJ：哈哈  討厭／K：好愛／JJ：我也好愛／K：能見面
    說說話就好開心／JJ：那他餓不餓呢／K：他想吻她／JJ：她也
    是啊／ K：真的好想」，同日13時55分對話內容為：「JJ：
    回到辦公室了  今天把你嚇了一跳吧／K：頭髮？／JJ：小紅
    還有一點／JJ：頭髮也是／K：小紅怕你不舒服  聽說容易子
    宮內膜易位／JJ：這麼老了  我想還好」等語（見原審卷二
    第79頁），乙○雖辯稱上開對話中提及「好愛」、「我也好
    愛」、「小紅還有一點」為甲○○自行添加等情，並提出乙○
    版本對話紀錄為佐（見本院卷第83至110頁），然乙○版本對
    話內容，中間常有明顯漏句，致前後對話不明所以之情，例
    如甲○○提出102年5月9日7時32分起之對話內容：「T：51.5／
    JJ：好想抱，在他懷裡／T：真的好想好想／T：魂不守舍，沒
    帶包／JJ：怎麼辦呢／回去拿？／T：才下樓 回來拿了／JJ：（
    飛吻表情符號）／T：（嘻嘻笑表情符號）（飛吻表情符號）
    ／JJ：要認真上班」（見原審卷二第65頁），乙○刪除其中「
    好想抱，在他懷裡」、「真的好想好想」、「魂不守舍，沒
    帶包」等接續對話（見本院卷第83頁），致無法辨識丙○○詢
    問「怎麼辦呢？回去拿」及乙○稱「才下樓，回來拿了」等
    語原因為何；另105年5月26日8時55分對話原內容為：「JJ
    ：昨天和媽聊的開心嗎／K：小紅27來？／K：不錯啊／K：每天
    都在聊／JJ：29或30／JJ：怎了／K：怕昨天太早了／K：也怕你
    去玩不舒服／JJ：不會的／JJ：我更怕（伸舌表情符號）／K：
    我知道啊／K：怕你為寵他，擔心受怕／JJ：可是這樣好親蜜…
    」（見本院卷第95頁），乙○則刪除「怕昨天太早了」以下
    所有內容（見同上卷頁），致該對話無疾而終；及102年7月
    24日13時55分對話內容為：「JJ：回到辦公室了／JJ：今天
    把你嚇了一跳吧／K：頭髮？／JJ：小紅還有一點／JJ：頭髮也
    是／K：小紅怕你不舒服／K：聽說容易子宮內膜易位／JJ：這
    麼老了／JJ：我想還好」等語（見原審卷二第79頁），乙○刪
    除其中「小紅還有一點」及「小紅怕你不舒服」以下內容（
    見本院卷第100頁），使人不明瞭丙○○回覆「頭髮也是」之
    原因，可認乙○確有故意刪除部分真實存在之對話內容情形
    。再參以丙○○等2人於上開5個月期間內，一早即相約中午、
    下午或傍晚之密集見面，分開後復再以LINE聯絡互訴愛意等
    親密訊息，如102年8月6日7時43分起之LINE對話紀錄：「K
    ：早安／JJ：好想／JJ：到Office?／K：對啊／K：真的好想／JJ
    ：中午老地方／K：好的，大廳等你??／JJ：好想／JJ：耳朵好
    熱／K：對，一直想／JJ：只想吻／K：一起就好／JJ：對啊／K：
    好想…」至同日11時52時對話內容為：「JJ：出來了／K：好
    的／K：在大廳了／JJ：快到了！在轉角」，之後為14時01分
    之「K：好開心（笑臉表情）／JJ：還是想／K：對啊，每次都
    好短…」，嗣於16時24分：「JJ：下班了／K：好，我也要走
    了／JJ：幾點的飛機／K：最晚班啊／JJ：別太累了／JJ：心陪／
    K：好啊／K：好愛…」（見原審卷二第81頁），同日20時3分
    起之對話紀錄為：「K：上車了／JJ：好想念某人的溫柔／K：
    他也一直想著／K：在身邊就好／JJ：到那裡了／JJ：剛收好衣
    服／K：五楊上面／JJ：怎麼辦，還是好想／K：我也是／K：晚
    上夢我／JJ：會的／JJ：每次分別，都好捨不得／K：今天回家
    開心嗎／JJ：今天見過某人／JJ：什麼都好／K：好啊，我也覺
    得好甜蜜…  JJ：我晚上想某人想到發呆… K：難怪我耳朵熱
    …JJ：想到有點出神，真糟／K：心陪著妳／K：甜甜的想就好／
    JJ：我知道的／JJ：會記住的／K：早點睡喔／JJ：每一次相聚
    ，雖然短暫，但都好甜。」（見原審卷二第82頁），而乙○
    於102年8月6日搭乘BR827班機自桃園飛往香港，核與前述對
    話內容所述乙○當日搭乘晚班飛機離境之內容相符，而2人當
    日中午見面後，又互以LINE表達離情依依及思念之意，倘非
    已有親密交往之實，衡情應不致如此。
  ㈣此外，甲○○於系爭刑事案件提出女性內衣褲聲請送鑑定，經
    臺北地檢署送請內政部警政署刑事警察局鑑定結果為：項次
    五內褲以顯微鏡檢未發現精子細胞，以前列腺抗原檢測法檢
    測結果，呈現陽性反應，鑑定結論為：項次五內褲褲底斑跡
    DNA-STR型別檢測結果為混合型，研判混有2人DNA，不排除
    混有乙○、丙○○DNA。以前列腺抗原檢測法檢測結果，呈陽性
    反應，研判檢出男性DNA來自精液之可能性高，惟鑑定結果
    無法研判DNA遺留時間，亦無法研判丙○○等2人之DNA係同時
    或先後附著在內褲上等節，有內政部警政署刑事警察局108
    年1月2日刑生字第000000000號鑑定書、108年5月9日刑生字
    第10800042911號函可考（原審卷三第189至194頁），可認
    該內褲褲底確混有來自乙○精液、丙○○體液之DNA。若非丙○○
    等2人間有親密關係，衡情乙○體液應無可能遺留在丙○○內褲
    。雖乙○辯稱甲○○為長庚醫院之泌尿科醫師，其曾至長庚醫
    院新陳代謝科就醫驗尿，甲○○可能取得其尿液中前列腺中之
    精液云云，惟以長庚醫院為衛生福利部評鑑合格之教學醫院
    ，況醫療院所為確保病人檢體檢驗品質與研究上需求，多會
    嚴格規範相關生物檢體收集、處理與管理流程，不相關人員
    應無法任意取得他人生物檢體，乙○空言指摘上情，顯不足
    採。另甲○○經乙○前配偶告知，在丙○○電腦中發現上開LINE
    對話紀錄後，曾於106年5月7日與丙○○爭執其與乙○交往情節
    ，丙○○起初固否認有與乙○發生性行為云云，依兩人對話內
    容而觀，甲○○：「你跟我道歉，說你跟他上床是不應該的，
    你承認你上床好幾次、好幾年了」，丙○○：「我沒有好幾年
    」，甲○○：「你認錯，承認跟他做愛好幾次了…不承認是不
    是？你好好承認我就放你走」，丙○○：「真的嗎？」、「可
    以你也要放他走，我才要，就是這樣子」、「包括他」，另
    甲○○對丙○○提及其握有丙○○等2人做愛影片時，丙○○答稱：
    「是被他老婆拿到了，是不是？」、「那你現在到底要怎樣
    ？」、「好啦，那我承認就是這樣子」等語，有甲○○提出對
    話錄音及譯文可佐（見原審卷一第39頁、41頁），堪認丙○○
    確向甲○○承認與乙○間有婚外情行為，雖丙○○等2人抗辯上開
    對話並非完整內容，係經變造云云，然未具體說明究何部分
    經變造，僅空言否認，即無可取。從而，甲○○主張其與丙○○
    共同生活之圓滿、安全及幸福遭丙○○等2人共同侵害，請求
    其等賠償損害，即非無據。丙○○另辯稱甲○○於兩造婚姻關係
    期間，一再以暴力相向，拒絕支付生活費，且將子女物品打
    包丟棄至其母親樓下等情，固提出與其弟謝佳勳間聊天記錄
    、臺北地院107年度家護字第112號、106年度家暫字第149號
    裁定及打包照片為證（本院卷第327頁至第355頁），但在婚
    姻關係中，夫或妻之一方均有盡己力維繫婚姻和諧美滿、家
    庭和樂之義務，自無因他方發生婚姻關係之破綻行為，即可
    恣意破壞他造身為配偶之權利。是丙○○所辯上情，均無解免
    其與乙○間不正當男女交往行為應對甲○○負損害賠償之責。
    至丙○○聲請調閱與甲○○間聲請家庭保護令案卷，希以其與甲
    ○○間所生子女證述內容證明甲○○一直以來有對丙○○為精神虐
    待之情云云，惟兩造婚姻關係既尚存續中，丙○○所辯上情縱
    屬實，均於其破壞婚姻之侵權行為事實認定無影響，即無調
    取必要。
五、末按被害人受有非財產上損害，請求加害人賠償相當金額之
    慰撫金時，法院對於慰撫金之量定，應斟酌實際加害情形、
    所造成之影響、被害人痛苦之程度、兩造之身份地位、經濟
    情形及其他一切狀況，以酌定相當之數額。本院審酌丙○○等
    2人前揭所為對上訴人婚姻、生活影響之程度，併參以甲○○
    與丙○○已結婚20餘年，育有2名年未成年子女，及甲○○為醫
    師、教授，丙○○為資深職能治療師，乙○係ＯＯＯＯ銀行香港分
    公司副總裁，業據陳明在卷，並有綜合所得稅電子結算申報
    單、薪資單、各類所得資料清單、全國財產總歸戶財產查詢
    清單在卷可查（見原審卷三第25至35頁、49至54頁、93頁、
    本院卷第283至285頁），認甲○○請求丙○○等2人應連帶給付
    慰撫金50萬元為適當；逾此部分之請求，則為無理由。
六、綜上所述，甲○○依民法第184條第1項前段、第185條第1項及
    第195條第3項準用第1項規定，請求丙○○等2人連帶給付50萬
    元及自106年12月26日起至清償日止，按年息5％計算之利息
    部分，為有理由，應予准許；逾此部分之請求，為無理由，
    不應准許。原審就上開應准許部分，判命丙○○等2人連帶如
    數給付，並分別為供擔保得、免假執行之諭知；另就上開不
    應准許部分，駁回甲○○之請求及假執行之聲請，均無不合。
    兩造各就其敗訴部分，分別提起一部上訴及上訴，求予廢棄
    改判，均為無理由，均應予以駁回。
七、本件事證已臻明確，其餘兩造主張、陳述暨所提之證據，經
    審酌均與本院前揭判斷不生影響，爰不一一詳予論述，附此
    敘明。
八、據上論結，兩造之上訴均為無理由，依民事訴訟法第449條
    第1項、第78條、第85條第2項，判決如主文。
中　　華　　民　　國　　109 　年　　6 　　月　　16　　日
                      民事第四庭   
                        審判長法  官  傅中樂
                              法  官  趙伯雄
                              法  官  管靜怡
正本係照原本作成。
兩造均不得上訴。
中　　華　　民　　國　　109 　年　　6 　　月　　16　　日

　　　　　　　　　　　　　    書記官  蕭進忠